臺灣臺東地方法院刑事判決　　　　　　　　　　　　　　九十年度交易字第五六號
　　公　訴　人　臺灣臺東地方法院檢察署檢察官
　　被　　　告　甲○○
　　選任辯護人　林漢章
右列被告因公共危險案件，經檢察官提起公訴（九十年度偵字第六九號），本院判決
如左：
    主  文
甲○○以在道路上駕車併行故意不保持安全距離而擦撞他人車輛之方法，致生往來之
危險，處有期徒刑參月，如易科罰金，以參佰元折算壹日。
    事  實
一、緣甲○○（原名吳昆田）因其姊吳美秀與丙○○之間有家庭糾紛，丙○○及其子
    徐弘智竟因而傷害吳美秀，嗣經甲○○陪同吳美秀前往臺東縣太麻里鄉調解委員
    會調解結果，丙○○始同意賠償吳美秀新台幣八萬元，甲○○因此對丙○○心生
    不滿，乃於民國八十九年十月十九日傍晚六時許，駕駛未懸掛車牌之農用小貨車
    ，沿省道台九線公路由北往南，尾隨同向行駛在前由丙○○所駕駛之車號ＷＲ－
    七九０二號自用小客車，行經臺東縣太麻里鄉○○村○○里段○○○道時，其明
    知駕車併行不保持安全距離且擦撞同向行駛在旁之車輛，將使往來行駛在附近之
    車輛駕駛人無從預測其行徑而有追撞並進而造成受傷之可能，足生參與道路交通
    公眾之往來危險，竟仍基於上開駕車併行擦撞致生往來危險之故意，猛踩油門，
    自外側車道變換至內側車道，與丙○○之車輛並行，復未保持安全距離竟迅速向
    丙○○所駕駛之前開車輛靠近，並基於恐嚇及毀損之故意，以其小貨車之車斗右
    側往右擦撞丙○○所駕駛之前開小客車之左前側，使丙○○為閃躲甲○○之車輛
    而有撞擊路邊建築物、設施及其他行駛中車輛，致生危害於丙○○之生命、身體
    之安全及其他行駛於該道路之車輛亦同時為避免與該二輛車發生撞擊所造成陸路
    往來之危險，且因此造成上開車號ＷＲ－七九０二號小客車之左前側車門及保險
    桿部分油漆脫落之損害，而以此加害生命、身體之事恐嚇丙○○，使丙○○心生
    畏懼，致生危害於安全。迨丙○○發現駕車擦撞之人係甲○○後，趕緊倒車右轉
    欲緊急駛離現場，甲○○亦立即倒車在後追趕，嗣丙○○駕車直駛往臺東縣警察
    局大武分局太麻里分駐所報案，甲○○始未繼續追趕。
二、案經被害人丙○○訴由臺東縣警察局大武分局報請臺灣臺東地方法院檢察署檢察
    官偵查起訴。
    理  由
一、訊據被告甲○○對於其在右揭時、地與告訴人丙○○所駕駛之車輛發生擦撞致告
    訴人之前開車輛左前側車門及保險桿之油漆脫落乙情固供認不諱，惟矢口否認右
    揭公共危險、恐嚇及毀損之犯行，辯稱：伊並未故意駕車擦撞及恐嚇追殺告訴人
    ，係伊要右轉時，告訴人駕車撞伊，而告訴人並未下車處理，伊才追趕告訴人，
    且因告訴人曾於八十九年五月間帶她兒子打伊姊姊吳美秀，伊叫她賠償醫藥費，
    懷恨在心而故意誣陷，本件應僅屬單純之車禍事故云云。惟查：
（一）右揭被告如何駕車尾隨告訴人所駕駛之前開自小客車行駛，並由外側車道加速
      駛入內側車道後，由內側車道迅速往行駛於外側車道由告訴人所駕駛之自小客
      車靠近，以其所駕駛之小貨車之車斗擦撞告訴人所駕駛車輛後，復行追逐告訴
      人車輛之事實，業據告訴人於警訊、偵查及本院調查時指訴甚詳，且經證人即
      現任臺東縣警察局大武分局刑事組警員乙○○到庭證稱：「（當天丙○○是否
      有到太麻里分駐所向你報案？）有的，她開廂型車到分駐所，下車跟我說甲○○倒車要撞她，然後叫我看她車子旁的刮痕，我們有幫她照相，當天還有打電
      話到甲○○家中，是他太太接到的，說他尚未回家。」等語明確。而告訴人當
      日所駕車輛之左前側車門及保險桿之油漆確因遭被告之車輛擦撞致生脫落之事
      實，亦有照片八幀在卷可稽。
（二）復依據卷附雙方車輛受損情形之照片所示，被告所駕小貨車車身為藍色，然車
      斗之右側有一道明顯之黃漆痕跡，且該痕跡自車斗中央向後延伸至車斗尾部，
      為一長條狀之擦刮痕跡，至車身部分並無凹陷之現象，車輛之其餘部位亦無擦
      撞受損之情形；而告訴人所駕駛之車輛，其左前側車門及黃色保險桿部分之油
      漆均有遭擦刮而脫落之情形，經互核照片比對結果，被告車輛之車斗右側所遺
      留之黃漆為告訴人車輛之保險桿上之黃漆，應無疑義；而該黃漆之痕跡係橫向
      前後延伸，並非呈點狀或面狀，足徵被告小貨車上之黃色痕跡係因前後猛力擦
      刮黃色油漆物體所致，要非撞擊使然；再就被告之小貨車外觀並無任何撞擊之
      凹痕以觀，倘使告訴人之車輛係正面撞擊被告之車輛，自應造成上開撞擊痕跡
      ，然被告之車輛卻未見有何凹陷或其他受損情形，反僅係沾染告訴人車輛前側
      保險桿上之黃漆，益見被告之車輛並非係遭告訴人之車輛撞擊，而係因擦刮告
      訴人之車輛保險桿部位所致，是被告辯稱係告訴人駕車撞伊云云，不足採信。
（三）再觀諸被告與告訴人所提出之路線圖，固就二車行經之路線及方向略有出入，
      惟就該區○○○○○道及方位則並無不同，且被告與告訴人所繪製渠等之車輛
      發生擦撞地點及二車駛離現場之情形尚屬相符，而被告於本院審理時供稱車輛
      發生擦撞後曾倒車轉頭追趕告訴人之車輛約二百公尺等語，細繹前開路線圖所
      示，該地區○○○○○道路，而告訴人車輛所行駛之路線並非彎延小路，被告
      既自承當時曾追趕告訴人之車輛有相當之距離等語，何以當告訴人直駛往太麻
      里分駐所報案時，被告竟突然追丟而不繼續前行？顯係因被告知悉該路線係通
      往前開分駐所，一時心虛故未繼續追趕；且苟被告所駕駛之小貨車確係遭告訴
      人所駕駛之自小客車撞擊，而渠等間僅係單純之車禍事故，被告何以未繼續追
      趕告訴人共同至前揭分駐所請求警方處理，或逕自駛往分駐所報案以便釐清責
      任歸屬或保全日後索賠之證據，反係於事故後竟追趕告訴人一段路程後驟然離
      去呢。益徵本件告訴人之指訴與事實相符而可採信。
（四）被告於省道上駕車，故意不保持安全距離，而擦撞同向行駛在旁告訴人所駕駛
      之車輛乙節，已如前述，告訴人為避免遭受被告之小貨車撞擊，勢必為閃躲而
      駛往路旁，而有撞擊路邊之建築物、設施或其他行駛中車輛之危險，使告訴人
      之生命、身體有因此發生車禍致生死亡或受傷之可能；再同向駕車行駛於被告
      與告訴人之車輛附近之其他車輛駕駛人，亦因被告並未遵守交通規則行駛，無
      從預測被告駕車之行徑，而有追撞其等之車輛之危險，告訴人之車輛復因此遭
      被告之小貨車擦撞受損，使告訴人因此心生畏懼，是上開情節，已致生危害於
      告訴人生命、身體之安全，及造成公眾駕車行駛陸路往來之危險甚為明顯。
（五）至證人丁○○部分，告訴人於報案當時曾向警察表示現場並無目擊證人，卻於
      檢察官發交臺東縣警察局大武分局警察調查時向警察表示當時曾撞到人而該人
      願意做證，並主動提供證人之姓名、電話，訊之告訴人於本院調查時竟改稱：
      「我問他有沒有怎樣，他說沒怎樣，我就沒有留他的姓名、電話就走了，在大
      武分局作筆錄的時候有出現，不是我去找他的。」等語，（以上見警卷第三頁
      背面、偵查卷第七頁、本院九十一年一月十六日訊問筆錄）在卷可稽，足見告
      訴人就證人丁○○究否在場乙節，前後所述顯係互相矛盾；再者，證人丁○○
      於警訊中證稱：「看到那小貨車去撞休旅車，他們就在一處民宅停下來，休旅
      車車尾往臺東方向倒車，小貨車車尾往高雄方向倒車，形成車頭對車頭。」等
      語，復於偵查中改稱：「小貨車往右擦撞休旅車駕駛座的部位，兩部車一起往
      前併行，到了一個小岔路的地方，兩部車同時停下來‧‧休旅車倒車時差點撞
      到我。」等語，又於本院調查時證稱：「（小貨車）一下子又往右靠碰到那台
      休旅車，兩台車就停下來，這時兩台車就平行，車頭往前，休旅車倒車，小貨
      車就迴轉，休旅車倒車我就煞車，休旅車有輕輕撞到我。」等語，經核與告訴
      人所指述兩車相撞後被告之車輛如何停止及係停在告訴人車輛前後位置之情形
      並不相符；又依證人丁○○證稱其在事故現場找繩子綁衛生紙及尿布而停留半
      小時以上，告訴人返回現場時其正在撿尿布乙節，質諸告訴人陳稱：「做完筆
      錄後我經過現場要去我朋友劉蘭妹那裡，看到車禍現場有一台摩托車躺在那邊
      ，我就停下來，他（指證人丁○○）跟我講說剛才車禍倒車的時候把我撞倒」
      等語，參以告訴人當日在分駐所製作筆錄之時間為晚上七時二十分許，有卷附
      之警訊筆錄可稽，而告訴人做完筆錄快九點才又回到現場等情，亦據告訴人自
      陳在卷，中間相隔近二小時之久，而證人丁○○仍尚停留在現場，僅為收拾尿
      布及衛生紙等輕微物品，與常情有違；又被告之車輛並未懸掛車牌，該車之車
      號係以白色狹小字體註記在車頭兩側之下方，一般人並不容易發現，此觀卷附
      被告之車輛照片即明，證人丁○○之位置又係在告訴人車輛後方，其如何能清
      楚記下被告之車號，實難以想像；且證人丁○○更曾透過案外人王榮顯至證人
      王登凱處請王登凱設法聯絡被告並對之聲稱「如果沒有和解，有人要抓去關。
      」等語，足認證人丁○○之心態可議，否則何須大費周章找尋被告？基上所述
      ，證人丁○○之證詞有諸多矛盾之處，是其所為之證詞尚不可採信，惟此並不
      足為被告不利之認定。
（六）至辯護人聲請傳喚證人溫金長、賴志強二人以證明被告並非跟蹤告訴人之事項
      ，及請求鑑定證人丁○○之筆跡部分，因本件事證已甚明確，且證人丁○○之
      筆跡縱使經鑑定與原先提供車牌之筆跡不符，亦不影響本件事實之認定，本院
      因認均無調查之必要，附此敘明。
（七）綜上足見，本件事證明確，被告所辯，不足採信，其右揭犯行，堪以認定。
二、按刑法第一百八十五條第一項之致生往來之危險罪，係採具體危險制，祇須有損
    壞、壅塞及其他足致生往來危險之行為，致造公眾往來之危險之狀態為已足，不
    以全部損壞、壅塞或發生實害為必要（參照最高法院七十九年台上字第二二五０
    號判例要旨），因此祇要行為人之行為，足致公眾往來之道路發生危險狀態，即
    屬該罪之既遂犯，並非須待實害發生，始係既遂犯。而本件被告在省道上未遵守
    交通規則駕駛車輛，竟以駕車併行故意未保持安全距離迅速向他人之車輛靠近撞
    擊之方式，使該車受到擦撞，並且實際上又已造成告訴人車輛烤漆及油漆脫落之
    損害，其行為已對於在道路上行駛之公眾造成發生往來之危險；且該擦撞車輛之
    行為不僅使告訴人之生命受到威脅，亦足使告訴人之車輛受到毀損。核其所為，
    係犯刑法第一百八十五條第一項之妨害公眾往來安全罪及同法第三百零五條之恐
    嚇罪、第三百五十四條之毀損罪。被告於道路內側車道以迅速向外側車道靠近而
    擦撞他人車輛之目的，在於使告訴人致生危害於告訴人生命、身體之安全及毀損
    告訴人之前開自小客車左前側車門及保險桿油漆脫落，是被告所犯上開三罪間，
    有方法結果之牽連關係，為牽連犯，應從較重之妨害公眾往來安全罪處斷。爰審
    酌被告犯罪之動機、目的、駕車擦撞之手段，嚴重影響參與道路交通公眾之安全
    ，情節非輕及犯後否認犯行等一切情狀，量處如主文所示之刑。末查本件被告行
    為後，刑法第四十一條業於九十年一月十日修正公布，同年月十二日生效，修正
    後刑法第四十一條第一項前段規定「犯最重本刑為五年以下有期徒刑以下之刑之
    罪，而受六個月以下有期徒刑或拘役之宣告，因身體、教育、職業、家庭之關係
    或其他正當事由，執行顯有困難者，得以一元以上三元以下折算一日，易科罰金
    。」，與修正前刑法第四十一條規定「犯最重本刑為三年以下有期徒刑以下之刑
    之罪，而受六個月以下有期徒刑或拘役之宣告，因身體、教育、職業、家庭之關
    係，執行顯有困難者，得以一元以上三元以下折算一日，易科罰金。」不同。比
    較新舊法結果，以新法較有利於行為人，故依刑法第二條第一項前段規定，本件
    自應適用裁判時之法律即修正後刑法第四十一條第一項前段之規定，併諭知被告
    易科罰金之折算標準，附此敘明。
據上論斷，應依刑事訴訟法第二百九十九條第一項前段，刑法第二條第一項前段、第
一百八十五條第一項、第三百零五條、第三百五十四條、第五十五條、第四十一條第
一項前段，罰金罰鍰提高標準條例第一條前段、第二條判決如主文。
本案經檢察官李進榮到庭執行職務
中      華      民      國    九十一    年     十一     月     十八     日
                  臺灣臺東地方法院刑事庭
                                      審判長法  官  楊力進
                                            法  官  柯姿佐
                                            法  官  林卉聆
右正本證明與原本無異。
如不服本判決，應於判決送達後十日內向本院提出上訴狀。（須附繕本）
「切勿逕送上級法院」
                                            書記官  蘇  豫
中      華      民      國      九十一  年     十一     月    二十六    日
附記：
中華民國刑法第一百八十五條第一項
損壞或壅塞陸路、水路、橋樑或其他公眾往來之設備或以他法致生往來之
危險者，處五年以下有期徒刑，拘役或五百元以下罰金。
中華民國刑法第三百零五條
以加害生命、身體、自由、名譽、財產之事，恐嚇他人致生危害於安全者
，處二年以下有期徒刑、拘役或三百元以下罰金。
中華民國刑法第三百五十四條
毀棄、損壞前二條以外之他人之物或令致不堪用，足以生損害於公眾或他
人者，處二年以下有期徒刑、拘役或五百元以下罰金。
中華民國刑法第五十五條
一行為而觸犯數罪名，或犯一罪而其方法或結果之行為犯他罪名者，從一
重處斷。
